【裁判字號】    98,訴,382
【裁判日期】    981231
【裁判案由】    侵權行為損害賠償
【裁判全文】
臺灣板橋地方法院民事判決               98年度訴字第382號
原      告  丙○○
訴訟代理人  乙○○
被      告  丁○○
            三重汽車客運股份有限公司
上  一  人
法定代理人  甲○○
上二人共同
訴訟代理人  辛武律師
上列當事人間請求侵權行為損害賠償事件，經刑事庭裁定移送（
97年度交簡附民字第155 號），本院於民國98年12月22日言詞辯
論終結，判決如下：
    主  文
被告應連帶給付原告新臺幣伍拾陸萬捌仟肆佰壹拾玖元及自民國
九十七年八月二日起至清償日止，按週年利率百分之五計算之利
息。
原告其餘之訴駁回。
訴訟費用由被告連帶負擔四分之一，餘由原告負擔。
本判決第一項於原告以新臺幣壹拾玖萬元為被告供擔保後，得假
執行。但被告如於假執行程序實施前，以新臺幣伍拾陸萬捌仟肆
佰壹拾玖元為原告預供擔保，得免為假執行。
原告其餘假執行之聲請駁回。
    事實及理由
壹、程序方面：按訴狀送達後，原告不得將原訴變更或追加他訴
    。但擴張或減縮應受判決事項之聲明、不甚礙被告之防禦及
    訴訟之終結者，不在此限，民事訴訟法第255 條第1 項第3
    款及第7 款定有明文。查原告原起訴聲明請求被告應連帶給
    付原告新臺幣（下同）2,013,702元及自起訴狀繕本送達翌
    日起至清償日止，按週年利息5%計算之利息；嗣於民國98年
    4月8日以書狀擴張聲明為請求被告應連帶給付原告2,033,31
    0元及自起訴狀繕本送達翌日起至清償日止，按週年利息5%
    計算之利息；復於98年12月22日言詞辯論期日以言詞減縮聲
    明為請求被告應連帶給付1,774,102元及自起訴狀繕本送達
    翌日起至清償日止，按週年利息5%計算之利息。經核原告所
    為上開訴之變更，屬擴張或減縮應受判決事項之聲明，核與
    前揭法條規定相符合，應予准許，合先敘明。
貳、實體方面：
一、原告主張：
(一)、被告丁○○於96年8 月5 日9 時45分許，駕駛車號130-FA號
    三重客運之公車，行至臺北縣五股鄉○○路○ 段104 之1 號
    前，竟未注意車前狀況，違規跨越分向限制線駛入來車道，
    而撞擊對向原告所騎乘之車號6HW-919 號重型機車，致原告
    受有左足脛腓骨部位開放性骨折之傷害，原告自得請求被告
    丁○○賠償其因此所受之損害。而被告三重汽車客運股份有
    限公司（下稱三重客運公司）為被告丁○○之僱用人，依法
    亦應連帶負損害賠償責任。爰依據侵權行為之法律關係，請
    求被告連帶賠償其損害。
(二)、原告因本件車禍受傷，請求被告賠償之項目及金額如下：
１、醫療費用：原告因本件車禍受傷，分別於馬偕醫院及振興醫
    院進行醫療，計支出費用119,197元。
２、將來之手術費用：預估日後鋼板手術費用10,000元。
３、交通費：原告搭乘計程車就醫支出交通費2,705元
４、車損費用：機車修理費用10,200元。
５、看護費用：原告於振興醫院開刀住院一星期之看護費用共計
    為12,000元。
６、工作損失：原告因本件車禍受傷而有16個月無法工作，以每
    月薪資7 萬元計算，合計受有112 萬元之工作損失。
７、精神慰撫金：原告因本件車禍受傷，造成身體不適、行動不
    便、生活上負擔及與家人失和之危機，故請求賠償精神慰撫
    金50萬元。
８、綜上，原告請求之金額為1,774,102 元。
(三)、聲明：被告應連帶給付原告1,774,102 元，及自起訴狀繕本
    送達翌日起至清償日止，按週年利息5%計算之利息。
二、被告則以：被告丁○○對於本件車禍之發生固有過失，惟原
    告騎乘機車未遵守道路交通安全規則第99條第1 項及第100
    條第2 項、第3 項之規定，其於劃有分快慢車道之道路應緊
    靠道路右邊行駛，卻行車於道路中央，且未讓外緣車先行，
    亦未於行進轉彎時查視凸面轉彎鏡，致擦撞靜止之被告駕駛
    之大營客車，故原告亦與有過失。對於原告主張已支付之醫
    療費用、將來之手術費用、交通費及車損費用均不爭執；關
    於看護費用部分，對於原告主張住院期間需聘請看護不爭執
    ，但原告實際上並未支出該項看護費；關於工作損失部分，
    對於原告每月薪資7萬元部分不爭執，但原告受傷當時之年
    齡已係64歲又9個月，距法定退休年齡65歲僅尚有3個月，故
    原告應只受有3個月之工作損失。又原告請求精神上損害賠
    償金額，實屬過高。另被告於96年9月6日已賠償原告77,232
    元之金額應予扣除等語，資為抗辯。並聲明：原告之訴駁回
    。
三、本院之判斷：
(一)、經查，原告主張被告丁○○於96年8 月5 日9 時45分許，駕
    駛車號130-FA號三重客運之公車，行至臺北縣五股鄉○○路
    ○ 段104 之1 號前，竟未注意車前狀況，違規跨越分向限制
    線駛入來車道，而撞擊對向原告所騎乘之車號6HW-919 號重
    型機車，致原告受有左足脛腓骨部位開放性骨折之傷害等情
    ，業據其提出與所述相符之臺北縣政府警察局道路交通事故
    初步分析研判表、臺灣省臺北縣區車輛行車事故鑑定委員會
    北縣鑑字第961527號鑑定意見書、車禍現場照片2 張、馬偕
    紀念醫院及財團法人振興復健醫學中心（下稱振興醫院）診
    斷證明書各2 紙等為證，並經本院調取本院97交簡字第2641
    號被告丁○○過失傷害刑事案卷查閱屬實，且為被告所不爭
    執，自堪信原告主張上情為真。
(二)、按因故意或過失，不法侵害他人之權利者，負損害賠償責任
    ；受僱人因執行職務，不法侵害他人之權利者，由僱用人與
    行為人連帶負損害賠償責任。民法第184 條第1 項前段、第
    188 條第1 項前段分別定有明文。本件被告丁○○駕車肇事
    既有過失，且該過失行為與原告受傷之結果間具有相當因果
    關係，則原告請求被告丁○○負損害賠償責任，當屬有據。
    又被告丁○○受僱於被告三重客運公司，擔任公車司機，其
    於駕車執行職務時不慎致原告受有前揭傷害，被告三重客運
    公司自應與被告丁○○連帶負損害賠償。再按不法侵害他人
    之身體或健康者，對於被害人因此增加生活上之需要時，應
    負損害賠償責任；不法侵害他人之身體、健康、名譽、自由
    、信用、隱私、貞操，或不法侵害其他人格法益而情節重大
    者，被害人雖非財產上之財害，亦得請求賠償相當之金額；
    不法毀損他人之物者，被害人得請求賠償其物因毀損所減少
    之價額。民法第193 條第1 項後段、第195 條第1 項前段、
    第196 條分別定有明文。本件被告丁○○於執行職務時因駕
    車過失行為不法侵害原告之身體健康，則揆之前開說明，被
    告丁○○、三重客運公司自應連帶負賠償責任。茲就原告據
    以請求賠償之項目及金額審酌如下：
１、醫療費用部分：原告主張其因本件車禍受傷後，分別於馬偕
    醫院及振興醫院進行治療，支出醫療費用合計119,197 元，
    業據其提出醫療費用單據為證，被告對此亦不爭執，自堪信
    為真正，是原告此部分主張，應予准許。
２、將來之手術費用部分：原告主張其日後需接受拔除鋼板手術
    ，預估醫藥費用為10,000元，經本院向振興醫院函詢結果，
    該院函覆稱預估原告自行負擔之醫療費用約不超過1萬元等
    語，此有振興復健醫學中心98振醫字第1502號函文附卷可稽
    （見本院卷第196頁），且為被告所不爭執，則原告此部分
    主張，洵屬有據，應予准許。
３、交通費用部分：原告主張因本件車禍支出交通費用2,705 元
    ，業據提出計程車收據影本1 份為證，被告對此亦不爭執，
    則原告此部分主張，應予准許。
４、車損費用部分：原告主張因系爭車禍支出機車修理費用10,2
    00元，被告對此則不爭執，堪信原告此部分主張為真實，應
    予准許。
５、看護費用部分：原告主張於振興醫院開刀住院一星期之看護
    費用共計為12,000元，被告雖不否認原告於振興醫院住院期
    間需聘請看護照顧，看護期間約一星期，然辯稱：原告並無
    實際支出該項看護費用等語。按親屬代為照顧被害人之起居
    ，固係基於親情，但親屬看護所付出之勞力並非不能評價為
    金錢，雖因二者身分關係而免除被害人之支付義務，惟此種
    基於身分關係之恩惠，自不能加惠於加害人。故由親屬看護
    時雖無現實看護費之支付，仍應認被害人受有相當於看護費
    之損害，得向被告請求賠償，始符公平原則及民法第193條
    第1項所定「增加生活上需要」之意旨（最高法院94年台上
    字第1543號、89年台上字第1749號判決要旨參照）。據此，
    原告於振興醫院住院期間，既有聘請看護照顧之必要，則縱
    使係由原告親屬代為看護，原告實際上並未支出該項看護費
    用，惟此種基於身分關係之恩惠，自不能加惠於被告，仍應
    認原告受有相當於看護費之損害，得向被告請求賠償，從而
    ，原告此部分之請求，應屬有據，得予准許。
６、工作損失部分：原告主張其因本件車禍受傷而有16個月無法
    工作，以每月薪資7 萬元計算，合計受有112 萬元之工作損
    失，惟為被告否認之。經查，本院依職權函詢振興醫院關於
    原告此次車禍受傷致其無法從事原木工工作之期間約計若干
    ？經該院函覆稱：原告因骨癒合不良，於97年1月2日再次接
    受骨移植手術，術後骨癒合良好，應可恢復工作能力等語，
    此有振興復健醫學中心98振醫字第565號函文附卷可稽（見
    本院卷第78頁），據此，應認原告因於96年8月5日因本件車
    禍受傷，約計至97年1月2日手術治療後，即可恢復其工作能
    力，則原告無法工作之期間，應以5個月計（即自96年8月起
    至97年1月止）為適當，則原告因傷受有不能工作之損失合
    計為35萬元，原告此範圍內之請求，即屬有據，逾此範圍，
    則屬無據。
７、精神慰撫金部分：原告主張其因本件車禍受傷，造成身體不
    適、行動不便、生活上負擔及與家人失和之危機，是原告請
    求賠償精神慰撫金，誠屬有據。查原告國小畢業，從事木工
    裝潢業；被告丁○○則高中畢業，現為三重客運司機等情，
    業經兩造供明在卷；經本院審酌兩造之身分、社會地位、智
    識水準、經濟狀況及原告精神上痛苦之程度等情狀，認原告
    請求精神慰撫金50萬元，尚嫌過高，應以15萬元為允適。
８、基上，原告得請求之金額合計為654,102元（119,197元＋10
    ,000元＋2,705元＋10,200元＋12,000元＋350,000元＋150,
    000元＝654,102元）。
(三)、次按損害之發生或擴大，被害人與有過失者，法院得減輕賠
    償金額或免除之，民法第217 條第1 項定有明文。被告雖辯
    稱系爭車禍係因原告未遵守道路交通安全規則云云，惟查，
    依被告所提出之系爭車禍現場照片所示，肇事路段並未劃設
    慢車道，自無被告所稱原告駕駛機車未依規於最外側二車道
    行駛之情。被告雖又抗辯原告未讓外緣車先行及查視凸面轉
    彎鏡一事，然未據被告提出其他證據以實其說。再者，依上
    開臺北縣鑑定委員會之鑑定意見結果略以：「１、丁○○駕
    駛民營客運，違規跨越分向限制線駛入來車道，撞擊對向來
    車，為肇事原因；２、丙○○駕駛普通重型機車，無肇事因
    素；３、大型公車行駛山路之彎曲路段，勢必違規跨越分向
    限制線行駛。」等語，此有上開鑑定意見1份在卷可稽，足
    見系爭車禍之發生，係肇因於被告丁○○駕車違規所致，原
    告就車禍發生則無任何肇事責任可言。則被告抗辯原告就本
    件交通事故之發生，亦與有過失等語，自不足採信。
(四)、又按「保險人依本法規定所為之保險給付，視為被保險人損
    害賠償金額之一部分；被保險人受賠償請求時，得扣除之。
    」，強制汽車責任保險法第32條定有明文。查原告已自被告
    上開強制汽車責任保險領取理賠金8,451元之事實，為兩造
    所不爭執，應堪信為真實，此部分應予扣除。又被告三重客
    運公司曾給付原告77,232元，且為兩造所不爭執，自亦應予
    扣除，則本件原告得請求被告連帶賠償之金額，經扣除上開
    金額後，應為568,419元（計算式：654,102元－8,451元－
    77,232元＝568,419元）。
五、綜上所述，原告本於侵權行為之法律關係，請求被告應連帶
    賠償原告568,419元，及自起訴狀繕本送達之翌日即97年8月
    2 日起至清償日止，按週年利息5％計算之利息，為有理由
    ，應予准許；逾此範圍之請求，為無理由，應予駁回。兩造
    陳明願供擔保，聲請宣告假執行或免為假執行，經核原告勝
    訴部分，合於法律規定，爰分別酌定相當之擔保金額宣告之
    ；原告其餘假執行之聲請，因訴之駁回而失所依據，不予准
    許。
六、本件事證已臻明確，兩造其餘主張陳述及所提之證據，經本
    院斟酌後，認與判決結果不生影響，均毋庸再予一一論述，
    附此敘明。
七、結論：原告之訴為一部有理由、一部無理由，依民事訴訟法
    第79條、第85條第2項、第390條第2項、第392條第2項，判
    決如主文。
中    華    民    國    98    年    12    月    31    日
                  民事第三庭    法  官  邱育佩
以上正本，係照原本作成。
如對本判決上訴，須於判決送達後20日內向本院提出上訴狀
中    華    民    國    98    年    12    月    31    日
                                書記官  彭麗紅

司法院資訊處製作；財團法人民間司法改革基金會備份。
